臺灣高等法院刑事判決
109年度上訴字第1107號
上  訴  人  臺灣臺北地方檢察署檢察官
被      告  潘冠霖



選任辯護人  柯士斌律師
被      告  宋永馨



選任辯護人  謝孟璇律師
被      告  高志杰




            劉文斌




上列上訴人因被告等詐欺案件，不服臺灣臺北地方法院106年度
訴字第88號、107年度易緝字第8號，中華民國108年12月12日第
一審判決（起訴案號：臺灣臺北地方檢察署105年度偵字第22113
、22654、23368、25613號、106年度偵字第1820號、106年度調
偵字第120、480號；移送併辦案號：臺灣新北地方檢察署105年
度偵字第33000號、臺灣臺北地方檢察署106年度偵字第13763號
），提起上訴，暨臺灣臺北地方檢察署移送併辦（案號：109年
度偵字第10683號），本院判決如下：
    主  文
上訴駁回。
    理  由
壹、審理範圍：
一、按法院不得就未經起訴之犯罪審判，刑事訴訟法第268條定
    有明文。又犯罪是否已經起訴，應以起訴書依刑事訴訟法第
     264條第2項第2款規定所記載之「犯罪事實」為準。再關於
    起訴書之「犯罪事實」應如何記載，法律雖無明文規定，然
    起訴之犯罪事實即法院審判之對象，並為被告防禦準備之範
    圍，倘其記載之基本犯罪事實與其他犯罪不致相混，客觀上
    已足表明其起訴之範圍，使法院得以確定審理範圍，並使被
    告知悉因何犯罪事實被提起公訴而為防禦之準備，即為已足
    。本件檢察官起訴書犯罪事實就被告高志杰、劉文斌被訴三
    人以上共同冒用政府機關或公務員名義以電子通訊、網際網
    路等傳播工具對公眾散布而犯詐欺取財行為之時間、地點、
    行為態樣及次數，係記載「潘冠霖與真實姓名年籍不詳綽號
    『萬力』及自稱『王代書』之成年男子等詐欺集團成員，共同意
    圖為自己不法之所有，三人以上共同冒用政府機關或公務人
    員名義，及以電子通訊、網際網路等傳播工具，對公眾散布
    而詐欺取財之犯意聯絡，自民國105年5月某日起，共組兩岸
    詐欺集團，由綽號『萬力』之詐欺集團成員，在大陸地區設立
    機房，潘冠霖在臺灣擔任領取贓款之車手頭，並吸收高志杰
    、劉文斌等人，擔任旗下車手負責領取贓款……自稱『王代書』
    之人則以刊登代辦信用貸款廣告之方式，蒐集人頭帳戶資料
    ……詐欺集團成員旋將該等帳戶提款卡等物件，以宅急便方式
    寄送至快遞公司，由潘冠霖本人或以潘冠霖指示高志杰、劉
    文斌前往領取人頭帳戶提款卡等物，並進行提款卡領款功能
    測試，測試成功後旋以微信或易信通訊軟體通知『萬力』等詐
    騙集團成員，機房內之不詳集團成員，即撥打電話予附表所
    示之方采蓁等25人，以『解除錯誤之付款設定』、或俗稱『猜
    猜我是誰』、或以LINE通訊軟體冒充警察、檢察官，並傳送
    傳票、扣押公文等詐術，佯裝購物網站客服人員或其親友，
    要求其操作自動提款機解除設定，或向其提出借款請求，或
    配合調查，致方采蓁等25人陷於錯誤，依詐欺集團成員指示
    ，於105年間附表一所示月份日期時間，匯款如附表一所示
    金額，至李泓毅等6人提供上開之帳戶內，潘冠霖或高志杰
    、劉文斌即前往臺北市中山區、新北市三重區及高雄市苓雅
    區、新興區等地之自動櫃員機，提領方采蓁等25人遭詐騙款
    項，劉文斌、高志杰將當日領得贓款，扣除領取日酬新臺幣
    （下同）3,000元，再將款項上繳潘冠霖，潘冠霖則於扣除
    自己當日之5,000元報酬後，將贓款交由『萬力』派來之集團
    成員」，並於起訴書證據並所犯法條欄內記載「本件被告潘
    冠霖、高志杰、劉文斌既參與詐欺集團，並負責收取被害人
    被騙而交付之贓款，從事『車手頭』、『車手』工作，縱未全程
    參與、分擔，然詐欺集團成員本有各自之分工，或係負責撥
    打電話從事詐騙，或係負責提領款項及轉帳匯款之車手，或
    係負責招攬車手、收購帳戶之人，各成員就詐欺集團所實行
    之犯罪行為，均應共同負責，況被告確已實行詐欺取財之構
    成要件行為。是以，核被告潘冠霖、高志杰、劉文斌如附表
    一所為，均係犯刑法第339條之4第1項第1款、同條項第2款
    及同條項第3款之三人以上共同冒用政府機關或公務員名義
    ，以電子通訊、網際網路等傳播工具對公眾散布而犯同法第
    339條詐欺罪之加重詐欺取財罪嫌。」等語，顯見檢察官就
    被告高志杰、劉文斌涉犯如附表一各編號所示三人以上共同
    冒用政府機關或公務員名義以電子通訊、網際網路等傳播工
    具對公眾散布而犯詐欺取財罪嫌部分均已起訴，合先敘明。
二、原審就被告潘冠霖被訴如附表一編號1至5、25所示三人以上
    共同詐欺取財、被告高志杰被訴如附表一編號1至13所示三
    人以上共同詐欺取財、被告劉文斌被訴如附表一編號14至24
    所示三人以上共同詐欺取財、被訴如附表二編號1至4所示詐
    欺取財部分均予以論罪科刑，另就被告潘冠霖被訴如附表一
    編號6至24所示三人以上共同冒用政府機關或公務員名義以
    電子通訊、網際網路等傳播工具對公眾散布而犯詐欺取財、
    被告高志杰被訴如附表一編號14至25所示三人以上共同冒用
    政府機關或公務員名義以電子通訊、網際網路等傳播工具對
    公眾散布而犯詐欺取財、被告劉文斌被訴如附表一編號1至1
    3、25所示三人以上共同冒用政府機關或公務員名義以電子
    通訊、網際網路等傳播工具對公眾散布而犯詐欺取財部分諭
    知無罪後，檢察官就被告潘冠霖、高志杰、劉文斌部分，僅
    對原審諭知被告潘冠霖、高志杰、劉文斌無罪部分上訴（見
    本院卷一第69至77頁），而被告潘冠霖、高志杰、劉文斌所
    涉犯之前開數罪，並非裁判上一罪關係，在審判上自非不能
    分割，亦無因一部上訴而其全部必受影響之情事，是本院就
    被告潘冠霖、高志杰、劉文斌部分之審理範圍僅限於被告潘
    冠霖被訴如附表一編號6至24所示三人以上共同冒用政府機
    關或公務員名義以電子通訊、網際網路等傳播工具對公眾散
    布而犯詐欺取財、被告高志杰被訴如附表一編號14至25所示
    三人以上共同冒用政府機關或公務員名義以電子通訊、網際
    網路等傳播工具對公眾散布而犯詐欺取財、被告劉文斌被訴
    如附表一編號1至13、25所示三人以上共同冒用政府機關或
    公務員名義以電子通訊、網際網路等傳播工具對公眾散布而
    犯詐欺取財部分，合先敘明。
貳、公訴意旨略以：被告潘冠霖與真實姓名、年籍不詳，綽號「
    萬力」（下稱「萬力」）及自稱「王代書」（下稱「王代書
    」）之成年男子等詐欺集團成員共同意圖為自己不法之所有
    ，三人以上共同冒用政府機關或公務員名義，及以電子通訊
    、網際網路等傳播工具，對公眾散布而詐欺取財之犯意聯絡
    ，自105年5月某日起，共組兩岸詐欺集團（下稱本案詐欺集
    團），由「萬力」在大陸地區設立機房，被告潘冠霖在臺灣
    擔任領取贓款之車手頭，並吸收高志杰、劉文斌等人擔任旗
    下車手，負責領取贓款。被告宋永馨為台灣大哥大股份有限
    公司（址設臺北市○○區○○路00號12樓，下稱台灣大哥大公司
    ）瑞隆直營門市副店長，明知為不明人士申辦行動電話門號
    使用，可能幫助詐欺集團作為詐財犯罪工具之用，竟仍不違
    反其本意而基於幫助他人詐欺之不確定故意，於105年6月6
    日，在高雄市○鎮區○○路000號1樓台灣大哥大公司瑞隆門市
    ，持詐欺集團成員「劉齊輝」提供之大陸地區人士姜宇簽名
    之電話預付卡申請書、大陸居民往來臺灣通行證、中華民國
    臺灣地區入出境許可證影本，由被告宋永馨為代理人，向台
    灣大哥大公司申辦0000000000等號行動電話門號後，將該門
    號SIM卡交付「劉齊輝」，本案詐欺集團經由「劉齊輝」取
    得該門號後，即以之作為集團成員間聯絡詐騙事宜之用；而
    自稱「王代書」之人則以刊登代辦信用貸款廣告之方式，蒐
    集人頭帳戶資料，同案被告李泓毅、陳敬方、顏佳柔、陳威
    誠、陳美惠、羅雪鳳（同案被告李泓毅、陳敬方、陳威誠、
    顏佳柔所涉幫助詐欺取財犯行部分，均經原審論處罪刑確定
    ；同案被告陳美惠、羅雪鳳所涉幫助詐欺犯行部分，本院另
    行審結）於附表三所示時間、地點，依「王代書」等詐欺集
    團成員指示，將其等所申辦如附表三所示帳戶之存摺、提款
    卡及密碼，提供予詐欺集團成員收受，詐欺集團成員旋將該
    等帳戶之提款卡等物件，以宅急便方式寄送至快遞公司，由
    被告潘冠霖本人或以被告潘冠霖指示被告高志杰、劉文斌前
    往領取人頭帳戶提款卡等物，並進行提款卡領款功能測試，
    測試成功後旋以微信或易信通訊軟體通知本案詐欺集團成員
    ，機房內之不詳集團成員，即撥打電話予附表一所示之方采
    蓁等25人，以「解除錯誤之付款設定」、或俗稱「猜猜我是
    誰」、或以LINE通訊軟體冒充警察、檢察官，並傳送傳票、
    扣押公文等詐術，佯裝購物網站客服人員或其親友，要求其
    操作自動提款機解除設定，或向其提出借款請求，或配合調
    查，致附表一所示之方采蓁等25人陷於錯誤，依本案詐欺集
    團成員指示，於105年間附表一所示月份日期時間，匯款如
    附表一所示金額，至同案被告李泓毅等6人提供上開之帳戶
    內，被告潘冠霖或高志杰、劉文斌即前往臺北市中山區、新
    北市三重區及高雄市苓雅區、新興區等地之自動櫃員機，提
    領附表一所示之被害人方采蓁等25人遭詐騙款項，被告劉文
    斌、高志杰將當日領得贓款，扣除領取日酬3,000元，再將
    款項上繳被告潘冠霖，被告潘冠霖則於扣除自己當日之5,00
    0元報酬後，將贓款交由「萬力」派來之集團成員。因認被
    告潘冠霖就如附表一編號6至24所為、被告高志杰就如附表
    一編號14至25所為、被告劉文斌就如附表一編號1至13、25
    所為，均係涉犯刑法第339條之4第1項第1款、第2款、第3款
    之三人以上共同冒用政府機關或公務員名義以電子通訊、網
    際網路等傳播工具對公眾散布而犯詐欺取財罪嫌；被告宋永
    馨係涉犯刑法第30條第1項前段、第339條第1項之幫助詐欺
    取財罪嫌等語。
參、按犯罪事實應依證據認定之，無證據不得認定犯罪事實。不
    能證明被告犯罪，應諭知無罪之判決，刑事訴訟法第154條
    第2項、第301條第1項分別定有明文。次按事實之認定，應
    憑證據，如未能發現相當證據，或證據不足以證明，自不能
    以推測或擬制之方法，以為裁判基礎；認定不利於被告之事
    實，須依積極證據，苟積極證據不足為不利於被告事實之認
    定時，即應為有利於被告之認定，更不必有何有利之證據；
    認定犯罪事實所憑之證據，雖不以直接證據為限，間接證據
    亦包括在內；然而無論直接或間接證據，其為訴訟上之證明
    ，須於通常一般之人均不致有所懷疑，而得確信其為真實之
    程度者，始得據為有罪之認定，倘其證明尚未達到此一程度
    ，而有合理之懷疑存在，無從使事實審法院得有罪確信時，
    法院即應諭知被告無罪之判決（最高法院40年台上字第86號
    、76年台上字第4986號分別著有判例可資參照）。又按刑事
    訴訟法第161條規定：檢察官就被告犯罪事實，應負舉證責
    任，並指出證明之方法。因此，檢察官對於起訴之犯罪事實
    ，應負提出證據及說服之實質舉證責任。倘其所提出之證據
    ，不足為被告有罪之積極證明，或其指出證明之方法，無從
    說服法院以形成被告有罪之心證，基於無罪推定之原則，自
    應為被告無罪判決之諭知（最高法院92年度台上字第128號
    判例參照），於無罪推定原則下，被告對於檢察官所指出犯
    罪嫌疑之事實，並無義務證明其無罪，即所謂「不自證己罪
    原則」，而應由檢察官負提出證據及說服之責任，如檢察官
    無法舉證使達有罪判決之確信程度，以消弭法官對於被告是
    否犯罪所生之合理懷疑，自屬不能證明犯罪，即應諭知被告
    無罪。再按證據之取捨及證據證明力如何，均屬事實審法院
    得自由裁量、判斷之職權，苟其此項裁量、判斷，並不悖乎
    通常一般之人日常生活經驗之定則或論理法則，且於判決內
    論敘其何以作此判斷之心證理由者，即不得任意指摘其為違
    法（最高法院91年度台上字第2395號判決意旨參照）。
肆、公訴意旨認被告潘冠霖、高志杰、劉文斌涉犯上開三人以上
    共同冒用政府機關或公務員名義以電子通訊、網際網路等傳
    播工具對公眾散布而犯詐欺取財罪嫌；被告宋永馨係涉犯刑
    法第30條第1項前段、第339條第1項之幫助詐欺取財罪嫌，
    無非係以被告潘冠霖、高志杰、劉文斌、宋永馨之供述、同
    案被告李泓毅、陳敬方、顏佳柔、陳威誠、陳美惠、羅雪鳳
    之供述、附表一所示之方采蓁等25人於警詢中之指述、中國
    信託商業銀行股份有限公司（下稱中國信託銀行）105年7 
    月22日中信銀字第10522483940569號函及所附帳戶基本資料
    、存款交易明細、自動化交易LOG資料-財金交易、中國信託
    銀行105年8月19日中信銀字第10522483946109號函及所附帳
    戶基本資料、存款交易明細、中國信託銀行105年8月22日中
    信銀字第10522483946312號函及所附帳戶自動化交易LOG資
    料-財金交易、台中商業銀行股份有限公司105年11月9日中
    業作字第1050021310號函及所附客戶資料查詢、交易明細、
    跨行轉帳交易明細表、經濟宅急便託運單、彰化商業銀行股
    份有限公司（下稱彰化銀行）客戶基本資料查詢、存摺存款
    交易明細查詢、多幣別帳號存款交易查詢表、優帳戶交易明
    細查詢、渣打銀行帳戶交易明細、華南商業銀行存款交易明
    細、內政部警政署反詐騙案件紀錄表、受理詐騙帳戶通報警
    示簡便格式表、金融機構聯防機制通報單、受理刑事案件報
    案三聯單、受理各類案件紀錄表、存摺翻拍照片、自動櫃員
    機交易明細、警示帳戶交易明細表、郵政跨行匯款申請書、
    郵政入戶匯款申請書、第一商業銀行匯款申請書回條、中國
    信託銀行匯款申請書、郵政存簿儲金簿、臺灣銀行、臺灣新
    光商業銀行、華泰商業銀行迪化街分行、彰化銀行、華南商
    業銀行等存摺影本、帳卡資料查詢、華南商業銀行存摺存款
    期間查詢、台北富邦銀行對帳單細項、彰化銀行自動提款機
    （5061）明細、郵局查詢6個月交易/彙總登摺明細、彰化銀
    行存款憑條、手機翻拍照片、宅急便託運單翻拍照片、EXTR
    ACTION REPORT（Facetime軟體聯繫紀錄）、蒐證照片、上
    海商業儲蓄銀行匯出匯款申請書影本、臺灣土地銀行西三重
    分行105年8月3日字第1055002048號函及檢附該行存款印鑑
    卡、客戶歷史交易明細查詢、客戶序時往來明細查詢、監視
    器錄影畫面截圖、台灣大哥大公司105年10月3日法大字0000
    00000號函及所檢附基本資料查詢結果、門號0000000000預
    付卡申請書、姜宇之中華民國臺灣地區入出境許可證、大陸
    居民往來臺灣通行證、用戶授權代辦委託書、劉齊輝之身分
    證、健保卡影本及大陸地區人民明細資料報表等為其主要論
    據。
伍、訊據被告潘冠霖、高志杰、劉文斌、宋永馨對於被告潘冠霖
    、高志杰、劉文斌均為本案詐欺集團成員；被告宋永馨於案
    發當時任台灣大哥大公司瑞隆門市副店長，負責辦理電信門
    號申請業務，於105年6月6日，在台灣大哥大公司瑞隆門市
    內，以代辦人身分，持「劉齊輝」提出之大陸人士姜宇申請
    台灣大哥大預付卡申請書、護照、大陸居民往來臺灣通行證
    、中華民國臺灣地區入出境許可證影本，據以辦理行動電話
    門號000000000號行動電話申辦業務，嗣本案詐騙集團成員
    以前述門號電話指示被告潘冠霖、高志杰等車手，前往指示
    地點收取人頭帳戶、領取詐騙贓款、轉交上手；又如附表一
    所示被害人因遭本案詐欺集團成員詐欺，而分別如附表一「
    匯款金額」欄所示金錢匯至如附表一「匯入帳戶」欄所示之
    帳戶內等事實均自白不諱，惟被告潘冠霖、高志杰、劉文斌
    均堅詞否認有前開三人以上共同冒用政府機關或公務員名義
    以電子通訊、網際網路等傳播工具對公眾散布而犯詐欺取財
    犯行；被告宋永馨亦堅詞否認有何幫助詐欺取財犯行，被告
    潘冠霖辯稱：伊不是車手頭，也沒有收取過高志杰所交付的
    款項，如附表一編號6至24部分犯行與伊無關，伊斯時並不
    在臺灣等語；被告高志杰辯稱：如附表一編號14至25部分犯
    行與伊無關等語；被告劉文斌辯稱：伊並沒有參與如附表一
    編號1至13、25部分犯行，伊也不認識潘冠霖，只認識高志
    杰，伊領回的錢都交給高志杰，沒有交給其他人等語；被告
    宋永馨辯稱：伊只是代理休假的同事劉佩辰，並持劉佩辰查
    驗過之資料上線代為申請電話預付卡，未曾接觸過「劉齊輝
    」，對於詐欺集團成員所為均不知情等語。
陸、經查：
一、被告潘冠霖於105年3月起至同年7月上旬止；被告高志杰、
    劉文斌則分自同年5月間某日、同年9月1日起，加入「萬力
    」、「王代書」所組成之本案詐欺集團，擔任提領詐欺所得
    款項之車手工作。被告潘冠霖、高志杰、劉文斌與上開詐欺
    集團成員共同意圖為自己不法之所有，基於三人以上詐欺取
    財之犯意聯絡，由本案詐欺集團所屬機房成員，以如附表一
    「詐騙時間及方式」欄所示方法，向如附表一所示之被害人
    實行詐術，致其等分別陷於錯誤，而將如如附表一「匯款金
    額」欄所示金錢匯至本案詐欺集團成員指示如附表一「匯入
    帳戶」欄所示之人頭帳戶內，復經本案詐欺集團成員通知被
    告潘冠霖、高志杰、劉文斌領取人頭帳戶提款卡後，再指示
    被告潘冠霖就附表一編號25、被告高志杰就附表一編號1至1
    3、被告劉文斌就附表一編號14至24所示入帳之贓款，分別
    前往臺北市中山區、新北市三重區、高雄市苓雅區及新興區
    等地之自動櫃員機提領款項，被告潘冠霖、高志杰、劉文斌
    並按日收取5,000元、3,000元、3,000元之報酬等事實，業
    據被告潘冠霖、高志杰、劉文斌、宋永馨於原審及本院審理
    時均坦承不諱〔見原審法院106年度訴字第88號卷（下稱原審
    卷）一第36頁反面、108頁反面、110頁反面、156、197頁反
    面；原審卷五第144頁反面至151頁反面；本院卷一第170至1
    74、297至298頁；本院卷二第180至185頁〕，並有如附表一
    各編號「證據名稱及出處」欄所示之供述證據暨非供述資料
    在卷可佐（證據種類名稱、出處頁碼均詳如附表一各編號所
    示），應堪認定。
二、又被告宋永馨於案發時係台灣大哥大公司瑞隆門市副店長，
    負責辦理電信門號申請業務；於105年6月6日，在台灣大哥
    大公司瑞隆門市，以代辦人身分，持「劉齊輝」提出之大陸
    人士姜宇申請台灣大哥大預付卡申請書、護照、大陸居民往
    來臺灣通行證、中華民國臺灣地區入出境許可證影本，據以
    辦理門號0000000000號行動電話申辦業務，嗣本案詐欺集團
    成員以不詳之方式取得上開行動電話門號SIM卡後，即以前
    述門號電話指示被告潘冠霖、高志杰等車手，前往指示地點
    收取人頭帳戶、領取詐騙贓款、轉繳上手等情，業據被告潘
    冠霖、高志杰、宋永馨於警詢、偵查、原審及本院審理時所
    不爭執（見偵22113號卷第14至15、17頁反面至19、73頁反
    面、84頁反面；偵23368號卷第8頁反面、132頁反面；偵256
    13號卷一第88頁反面至90頁；原審卷一第36頁反面、156、1
    97頁反面；原審卷五第141頁反面至151頁反面；本院卷一第
    170至174、297至298頁；本院卷二第180至185頁），並有台
    灣大哥大公司105年10月3日法大字000000000號函及所檢附
    基本資料查詢結果、門號0000000000預付卡申請書、姜宇之
    中華民國臺灣地區入出境許可證、大陸居民往來臺灣通行證
    、用戶授權代辦委託書、劉齊輝之身分證、健保卡影本及大
    陸地區人民明細資料報表等件在卷可稽（見偵22113號卷第2
    37、239、241至244頁；偵25613號卷一第91、101頁）。是
    以，被告宋永馨為大陸人士姜宇代辦申請之門號0000000000
    號行動電話已遭「萬力」詐騙集團成員利用為聯絡領取詐騙
    贓款之犯罪工具乙節，亦堪認定。
三、被告潘冠霖無罪部分：
  ⒈按被告或共犯之自白，不得作為有罪判決之唯一證據，仍應
    調查其他必要之證據，以察其是否與事實相符。再所謂補強
    證據，係指除該自白本身之外，其他足以證明該自白之犯罪
    事實確具有相當程度真實性之證據而言，雖所補強者，非以
    犯罪事實之全部為必要，但亦須因補強證據之質量，與自白
    之相互利用，足使犯罪事實獲得確信者，始足當之。共犯之
    自白，其供述自己犯罪部分，固屬被告之自白；其供述有關
    其他共同犯罪者之犯罪事實部分（即對其他共同被告不利陳
    述部分），則屬共犯之自白，為防範被告或共犯自白之虛擬
    致與真實不符，無論係「對己」或「對其他共同被告」之不
    利陳述，均應有補強證據以擔保其真實性，始可採為認定犯
    罪事實之證據（最高法院106年度台上字第4013號判決意旨
    參照）。
　⒉證人即共同被告高志杰於警詢時固供稱：伊在105年7月至9月
    間擔任車手，車手頭是潘冠霖，而伊、盧冠廷及曾建唐是潘
    冠霖的下線（車手），工作模式是潘冠霖先用易信聯絡伊等
    車手到新北市板橋或三重區的黑貓宅急便收取人頭帳戶（銀
    行、郵局存簿），領取完後再測試提款卡密碼正確不正確，
    正確的話就回報給老闆「萬力」，之後就等「萬力」通知，
    萬力通知有被害人將錢匯入伊等領取的人頭帳戶後，伊等就
    隨機到銀行或便利商超找ATM領取，領完款之後，就將錢放
    在身上，直到晚上10時左右，潘冠霖會再聯絡伊等，要伊等
    到新北市○○區○○路00巷0弄00號頂樓屋內即潘冠霖奶奶住處
    ，將贓款交給他，潘冠霖再從中拿取當日酬庸3,000元給伊
    等，潘冠霖再收取伊等交給他的贓款後，會以現金存款方式
    交錢存給大陸老闆等語（見偵23368號卷201頁正反面；偵25
    613號卷第64頁正反面）：復於偵查中供稱：伊的對象只有
    潘冠霖，錢領後要給潘冠霖等語（見偵33550號卷二第36頁
    ）；又於原審準備程序時供稱：伊從105年7月中旬開始擔任
    車手，伊收到錢交給潘冠霖，潘冠霖是車手頭等語（見原審
    卷一第頁110頁反面至111頁），然其於警詢時亦曾供稱：伊
    於105年8月初至9月擔任車手，每日工作時間不一定，由老
    闆「歐元」或「轉角」（同一人）指示，伊聽從老闆的指示
    ，先至黑貓宅急便以聯合理財公司名義領取人頭帳戶的包裹
    ，之後至附近的ATM測試轉帳並更改密碼，之後就等老闆的
    騙到錢訊息，再至ATM領取贓款，領完款後就回報老闆說領
    取完畢，直到晚上23至24時左右下班，依老闆指示將贓款交
    給綽號「落腮鬍」（臺語）的男子，伊與綽號「落腮鬍」的
    男子約在三合國中捷運站旁邊的全家超商，將伊領取的贓款
    交給他，伊等這裡共有5個人，老闆負責工作統籌、派遣人
    員並分配薪資、潘冠霖是引進及逼迫伊進入詐欺集團、謝堯
    順跟伊的腳色一樣是車手，「落腮鬍」則負責收取我們領取
    的贓款（見偵23368號卷第6至7頁）；復於偵查中先供稱：
    大約於105年7、8月，一個叫「歐元」或「轉角」的人先把
    人頭帳戶資料寄到黑貓宅急便的三重站及板橋站，伊領到錢
    後，在三重國中站旁邊，交給一個叫做「落腮鬍」的人，伊
    從7月初到8月中旬做拿帳戶、領錢交給落腮鬍的工作，伊總
    共去黑貓宅急便領過6至7次存摺、總共去提款機提款約20至
    25次，「落腮鬍」給伊一天的酬勞大約2,000元至3,000元，
    是現金另外給的等語（見偵23368號卷第132反面至133頁）
    ；俟改稱：伊領到錢後有時候交給潘冠霖，有時候交給落腮
    鬍，劉文斌是潘冠霖的朋友，因為有時候伊交錢給潘冠霖，
    有時候去找潘冠霖聊天時，就看到劉文斌會在旁邊等語（見
    偵23368號卷第180頁反面），則證人高志杰對於其於本案詐
    欺集團擔任車手期間，除被告潘冠霖外，是否還有其他交付
    款項之對象部分之供述前後顯然不一，其所述是否全然屬實
    ，顯非無疑？又證人即同案被告劉文斌於警詢、偵查及原審
    準備程序時均供稱：伊從105年9月初開始從事提領詐欺款項
    之工作，是與詐欺集團中一名高志杰之男子聯繫，高志杰當
    面交付給伊提款卡，並用手機軟體「易信」通知伊密碼，伊
    負責去領錢，在本案的所有被告中，伊只認識高志杰，不認
    識潘冠霖等語（見偵23368號卷第156頁反面至157頁；偵256
    13號卷三第573頁反面；原審卷一第109頁反面），則被告潘
    冠霖是否確為本案詐欺集團之車手頭、是否有參與如附表一
    編號6至24所示詐欺犯行，即屬有疑。
　⒊又被告潘冠霖於105年3月間，加入本案詐欺集團，負責機房
    詐騙工作，並自105年6月某日起至同年7月初某日止，擔任
    本案集團旗下車手，工作內容為領取人頭帳戶、測試帳戶提
    款卡能否使用後，將測試單據透過微信拍照予「萬力」，再
    依「萬力」通知被害人款項已入帳後，進而依指示領款，領
    完款後即由「萬力」通知之人來收款，報酬為1天5,000元，
    直接從其所領贓款內逕行扣取，其中車手工作約做至105年7
    月初某日止，領取人頭帳戶包裹之工作則係自105年6月底某
    日起領至同年7月10日止，嗣於105年7月29日起至同年9月22
    日，其與證人林昕賢在廈門自組詐欺集團從事機房詐騙等情
    ，業據被告潘冠霖於警詢、偵訊、原審及本院審理時供述明
    確（見偵22113號卷第14至15、17、18頁反面、72頁反面至7
    3頁反面、聲羈308號卷第4頁、原審卷五第144反面至151頁
    反面；本院卷一第170至174、297至298頁；本院卷二第180
    至185頁），核與證人即被告從事詐騙集團之夥伴林昕賢於
    原審審理時證述：伊於104年9月經廈門的朋友介紹，認識本
    案詐欺集團，綽號「阿男」的人而進入本案詐騙集團，潘冠
    霖於105年2月28日加入本案詐欺集團，與伊是做詐騙集團的
    夥伴，伊等第1次一起做是105年3月初到4月中，另1次是105
    年7月中到9月中，地點都在廈門，伊等做機房詐騙，亂槍打
    鳥打電話，跟被害人說「猜猜我是誰」，如果他有講出名字
    ，伊就寫下來，隔天伊會打電話跟他借錢週轉，105年3月初
    到4月中是在本案詐欺集團做，因為4月至6月伊家發生事情
    需要錢，那時候潘冠霖好像有跟「萬力」吵架，潘冠霖要另
    起爐灶，所以105年7月中到9月中是伊跟潘冠霖自己成立詐
    騙集團，伊跟潘冠霖各出資25萬，伊於105年7月15日先到大
    陸開機房，潘冠霖好像是在2個星期後到，伊等工作到105年
    9月，因為伊等出資的50萬元燒完了，失敗後想不到辦法，
    欠錢，10月伊才跟「萬力」聯絡，拉下臉拜託「萬力」看有
    無賺錢機會，他就牽大阪這條線，要去大阪做詐騙集團等語
    大致相符（見原審卷二第77頁反面至78頁反面、81至83頁）
    ，復經證人即本案詐欺集團成員曾建唐於原審審理時證稱：
    伊問潘冠霖有什麼事情可以做、可以賺錢，潘冠霖說他在做
    詐欺車手，問伊要不要一起做，伊就加入本案詐欺集團當車
    手，工作的時間是105年7月1日至7月11、12日，後來因潘冠
    霖說最近抓的比較緊，高志杰有挪用公款，跟伊說一起不要
    做了，在105年7月12日之後，潘冠霖找伊、林昕賢、盧冠廷
    一起合資在大陸做詐騙機房，因為1人要出25萬元，伊沒有
    錢，而且擔心他們一開始不穩，本案詐欺集團包吃住，又有
    底薪，所以伊雖然於105年7月15日跟林昕賢一起去大陸，但
    沒有去潘冠霖的詐騙集團，而是先去本案詐騙集團大陸廈門
    那邊工作，時間是105年7月中到9月初，負責接電話，接到
    電話後跟被害人聊天、裝熟，之後再跟被害人借錢，盧冠廷
    比伊晚一點加入本案詐欺集團大陸廈門那邊，潘冠霖是105
    年7月底8月初去大陸，伊在大陸的期間，有跟潘冠霖、林昕
    賢、盧冠廷一起吃飯聊天，伊知道潘冠霖、林昕賢在大陸的
    詐騙工作最後錢都燒光了，因為伊在本案詐欺集團大陸廈門
    那邊都沒有賺到錢，底薪10天人民幣500元，平常抽菸、喝
    酒就用完了，所以伊在105年9月中秋節後，跟林昕賢一起從
    廈門回來，潘冠霖隔天回來，之後於105年10月22日伊與潘
    冠霖、林昕賢一起去大阪做詐騙集團等語明確（見原審卷二
    第85頁反面至89、90、91頁反面至92頁）。復被告潘冠霖確
    曾於105年7月29日從金門港出境前往大陸廈門，並於105年9
    月17日從金門港入境回臺，而證人林昕賢、曾建唐均曾於10
    5年7月15日從金門港出境前往大陸廈門，並均曾於105年9月
    16日從金門港入境回臺（證人曾建唐期間曾於105年7月27日
    從金門港入境回臺，俟於105年7月31日從金門港出境前往大
    陸廈門）等情，亦有出入境資料集中查詢報表1份附卷可參
    （見偵22113號卷第53頁反面至55頁反面）；再參酌本案詐
    欺集團提供予被告潘冠霖使用之以姜宇名義申請之行動電話
    門號0000000000號之雙向通聯紀錄，顯示前開門號插用於被
    告潘冠霖自有手機或工作機之最末時間為105年7月13日（見
    偵22113號卷第45至55頁），足徵被告潘冠霖辯稱其於本案
    詐欺集團擔任車手，領取人頭帳戶之期間係從105年6月起至
    7月10日止，如附表一編號6至24所示之提款（發生於000年0
    月00日後），均係本案詐欺集團其他車手所為，與其無關等
    語，尚非無據。
　⒋綜上，證人即共同被告高志杰於警詢、偵查及原審所為被告
    潘冠霖為本案詐欺集團車手頭，其所提領之詐欺款項均交付
    予被告潘冠霖等證述顯然有前後不一之情，並與證人林昕賢
    、曾建唐前開證述及前引之被告潘冠霖之出入境資料集中查
    詢報表所示不符，且無其他補強證據佐證，本院自難僅憑證
    人即共同被告高志杰前開有瑕疵之證述遽認被告潘冠霖確有
    為本案詐欺集團車手頭，且有參與如附表一編號6至24所示
    之三人以上共同冒用政府機關或公務員名義以電子通訊、網
    際網路等傳播工具對公眾散布而犯詐欺取財犯行。
四、被告高志杰無罪部分：
　⒈證人即共同被告劉文斌固先於警詢時供稱：是高志杰要伊去
    領錢，提款卡是由高志杰當面交付，再透過通訊軟體告知伊
    密碼，由伊持卡取款等語（見偵23368號卷第157頁）；復於
    偵查中供稱：高志杰就是指揮伊領款之車手頭等語（見偵25
    613號卷三第502頁反面）；又於原審證稱：伊經朋友「阿中
    」介紹，加入本案詐欺集團做車手，並於105年6月開始，經
    由高志杰通知拿人頭帳戶的提款卡去領錢，伊收到的錢全部
    交給高志杰，高志杰會拿報酬給伊等語（見原審卷四第7頁
    反面至8頁）。然其於警詢時曾供稱：是「王鑫」透過通訊
    軟體指示伊撿取提款卡，並告知伊提款卡密碼，由伊依指示
    取款等語（見偵21139號卷第4頁反面）；復改稱：是「叫小
    賀」交提款卡給伊去領錢，伊不知道「叫小賀」之真實姓名
    ，「叫小賀」都是透過通訊軟體指示伊取款等語（見偵3300
    0號卷第20頁）；俟於偵查中先供稱：是「阿宗」要伊去拿
    提款卡，把裡面的錢出來交給他，「阿宗」有說要拿錢給伊
    ，但沒說多少等語（見偵21139號卷第41頁反面）；又改稱
    ：是「GUCCI」叫伊領錢，「GUCCI」跟「阿宗」是同一人，
    不是「王鑫」等語（見偵21139號卷第42頁反面），則證人
    劉文斌對於究竟係何人指示其提款部分之供述顯然有前後矛
    盾及翻異前詞之情，其前開所述是否可採，自非無疑。
　⒉至於證人曾建唐於原審審理時雖證述：伊在「萬力」集團當
    車手領款時之提款卡，是盧冠廷及高志杰給伊的，盧冠廷及
    高志杰會教伊操作，領到錢時看是盧冠廷或高志杰帶伊一起
    去的，就直接交給那個人，報酬是以10萬元抽百分之0.03計
    算，看幾個人一起做就均分等語（見原審卷二第85頁反面至
    86頁），然其於原審審理時亦證稱：伊在本案詐欺集團當車
    手，工作的時間是105年7月1日至7月11、12日，後來因潘冠
    霖說最近抓的比較緊，高志杰有挪用公款，跟伊說一起不要
    做了，之後，伊去本案詐騙集團大陸廈門那邊工作，時間是
    105年7月中到9月初，負責接電話，接到電話後跟被害人聊
    天、裝熟，之後再跟被害人借錢，在105年9月中秋節後，跟
    林昕賢一起從廈門回來等語，業如前述，足認證人曾建唐於
    如附表一編號6至24所示詐欺犯行發生時即105年7月24日至9
    月10日，本身係在廈門，並不在臺灣，被告高志杰自無可能
    於如附表一編號14至24所示詐欺犯行期間，有證人曾建唐所
    證稱交付提款卡並指示其從事提款工作，或擔任車手頭等情
    ，是證人曾建唐前開證述自難為有利或不利於被告高志杰此
    部分罪嫌之認定。
　⒊綜上，證人即共同被告劉文斌於警詢、偵查及原審所為其所
    提領之詐欺款項均交付予被告高志杰等證述有前後不一之情
    ，且無其他補強證據佐證，本院自難僅憑證人即共同被告劉
    文斌前開有瑕疵之證述遽認被告高志杰確有參與如附表一編
    號14至25所示之三人以上共同冒用政府機關或公務員名義以
    電子通訊、網際網路等傳播工具對公眾散布而犯詐欺取財犯
    行。
五、被告劉文斌無罪部分：　　
　　查，被告劉文斌並未擔任車手，負責提領如附表一編號1至1
    3、25所示款項，且被告劉文斌係於105年9月1日始加入本案
    詐欺集團，業經本院認定如前述，實難認被告劉文斌於其加
    入本案詐欺集團前，與本案詐欺集團參與如附表一編號1至1
    3所示三人以上共同冒用政府機關或公務員名義以電子通訊
    、網際網路等傳播工具對公眾散布而犯詐欺取財犯行之成員
    間就該部分犯行已有犯意聯絡與行為分擔。又檢察官並未提
    出積極證據證明被告劉文斌確有參與如附表一編號1至13、2
    5所示三人以上共同冒用政府機關或公務員名義以電子通訊
    、網際網路等傳播工具對公眾散布而犯詐欺取財犯行，或與
    其他車手所領此部分款項有何分得犯罪所得之情形，自無從
    認定被告劉文斌就此部分犯行應負共犯之罪責。
六、被告宋永馨無罪部分：
　⒈按共同正犯，須二人以上對於犯罪有意思聯絡及行為分擔，
    亦即其主觀上有為達特定犯罪之目的，相互間利用他方之行
    為之意思，客觀上有分擔犯罪構成要件之行為，始足當之，
    共同正犯之所以應對其他共同正犯所實施之行為負其全部責
    任者，以就其行為有犯意之聯絡者為限（最高法院90年度台
    上字第4952號、76年度台上字第7695號判決意旨參照）。縱
    幫助犯亦須在客觀上對正犯犯罪行為有所助力，且主觀上須
    對該犯罪之事實亦有共同認識，始能成立。如在外形上雖可
    認為幫助，但對正犯之犯罪，無違法之認識，而欠缺幫助犯
    罪之故意，而係基於其他原因，即難論以幫助犯（最高法院
    91年度台上字第2851號、88年度台上字第5848號判決意旨參
    照）。
　⒉被告宋永馨於警詢時固供稱：105年6月6日「劉齊輝」有拿陸
    客姜宇的大陸居民往來臺灣通行證及中華民國臺灣地區入出
    境許可證雙證件來伊等瑞隆門市申辦預付卡，當天伊上班，
    收到陸客雙證件後就影印，當下很忙，就請「劉齊輝」離開
    ，辦完後再過來拿，伊沒有問也沒有查看申辦人是否已出境
    ，就上線申辦0000000000號門號，因為要填代理人，發現沒
    印到「劉齊輝」的證件，所以只能填入伊自己做代理人，因
    公司申請書上代理人也是代表用戶所授權代辦之委託書受委
    託人，所以當時代辦人及受託人都寫伊，辦完之後，「劉齊
    輝」就來伊等瑞隆門市拿陸客雙證件及預付卡SIM卡等語（
    見偵25613號卷一第88頁反面至89頁反面），惟於警詢、原
    審及本院審理中均堅決否認有何幫助詐欺取財犯行，並先於
    警詢辯稱：伊不知道0000000000號門號遭詐欺集團利用，成
    為其內部聯繫用門號等語（偵25613號卷一第89頁），復於
    原審審理中辯稱：因為台灣大哥大同事劉佩辰於105年6月5
    日、6日休假，她於105年6月4日交給伊陸客姜宇的大陸居民
    往來臺灣通行證及中華民國臺灣地區入出境許可證雙證件，
    請伊幫她代為上線等語（見原審卷一第156頁），則被告宋
    永馨前開供述自難作為被告宋永馨確有幫助詐欺取財犯行認
    定之證據。
　⒊證人即案發時台灣大哥大公司瑞隆門市業務員張義祥於原審
    審理時固證稱：第三人代門號申請人辦理時，公司會請代辦
    人寫代辦委託書，檢附代辦人、申請人本人之雙證件才可以
    辦理預付卡門號等語明確（見原審卷四第18頁），足見被告
    宋永馨前開辦理0000000000號門號業務時，確有便宜行事，
    未依台灣大哥大公司規定，翔實記載本件係代辦人「劉齊輝
    」代理姜宇提出申辦等情，而逕以自己為姜宇之代辦人，進
    行本件門號申辦業務，然觀之前引之姜宇本人之護照、大陸
    居民往來臺灣通行證、中華民國臺灣地區入出境許可證等證
    件影本齊全、外觀正常，足見被告宋永馨主觀上確係代姜宇
    申辦本件預付卡門號，其是否可預見上開門號會遭詐騙集團
    利用為內部聯絡領取詐騙贓款之工具等情，而具有幫助詐欺
    取財之故意或不確定故意，尚非無疑。
　⒋又證人即案發時台灣大哥大公司瑞隆門市業務員劉佩辰於原
    審審理時證稱：伊從105年3、4月開始，在台灣大哥大公司
    瑞隆門市任職，擔任業務人員，就是門市人員，負責為客戶
    辦理門號、手機教學操作、繳費、開通等業務，伊知道「劉
    齊輝」，他會來門市當代辦，幫客戶辦預付卡，他帶來的都
    是大陸地區的人民。門號0000000000號的業績是伊的，伊是
    承辦人，姜宇這客戶不是伊接進來的，只是業績給伊而已。
    如果門號申請人本人沒有在到場的話，門市的業務可以當代
    辦，因為當時客戶本人沒有到場，這個門號是宋永馨把客戶
    的資料輸入電腦，所以資料上面就寫宋永馨當代理人；依照
    公司規定，大陸地區人民要申辦門號的話，只要提供申請人
    的護照證件，並未規定一定要在臺期間才可以辦理，「劉齊
    輝」自己帶來的證件，本來由「劉齊輝」當代辦就好了，因
    為伊等有客戶沒有到場而由業務自己當代辦的經驗，就覺得
    由自己當代辦人，自己影印、打自己的證件資料比較快、方
    便，所以那時候沒有想那麼多，就沒再用「劉齊輝」的名義
    作預付卡的申辦代理人；本件0000000000門號申請資料及證
    件是伊交給宋永馨的，應該是伊休假之前就收到這些申請的
    證件，當時拿的不只姜宇的證件，還連同很多其他預付卡申
    請證件都放在公司沒有辦理，伊那時想說大家一起辦、一起
    分業績，宋永馨辦完此案後，她是把門號的SIM卡交給伊，
    伊再把SIM卡交給「劉齊輝」的；伊根本不知道他們（按指
    「劉齊輝」等人）會拿門號做詐騙或犯罪行為，當時單純是
    接到案件，就大家一起分著辦，伊不知道這是壞事，如果知
    道是壞事，伊不會給其他同事辦，伊自己不要辦就好。在「
    劉齊輝」給件時，伊會跟他說大概幾天會好，因那時候伊在
    休假，又已經跟客人說哪時候會好，所以才會跟宋永馨催件
    ，要她不要拖太久等語綦詳（見原審卷四第10至15頁），足
    徵本件係由「劉齊輝」持姜宇及其他大陸人民之雙證件予證
    人劉佩辰以申請預付卡門號，被告宋永馨雖因證人劉佩辰於
    105年6月6日休假，而證人劉佩辰之託，代為申辦行動電話
    門號0000000000號，然其並未曾與「劉齊輝」聯絡或接觸過
    ，且於完成前揭電話門號申辦後，亦係將「劉齊輝」所代為
    申辦之所有SIM卡交還給證人劉佩辰，則其主觀上是否可預
    見上開門號會遭詐騙集團利用為內部聯絡領取詐騙贓款之工
    具，顯非無疑。
　⒌再者，檢察官並未舉證證明被告宋永馨於代辦前開行動電話
    門號時，主觀上確已知悉或可得而知悉「劉齊輝」係屬詐欺
    集團成員或係為達詐欺取財之目的而取得之，自難僅憑被告
    宋永馨受證人劉佩辰之託，代為申辦行動電話門號00000000
    00號時有便宜行事乙情，遽認被告宋永馨有幫助詐欺取財之
    故意或不確定故意。　
柒、綜上所述，本件依檢察官所舉各項證據方法，尚不足使所指
    被告潘冠霖、高志杰、劉文斌涉犯此部分三人以上共同冒用
    政府機關或公務員名義以電子通訊、網際網路等傳播工具對
    公眾散布而犯詐欺取財罪嫌、被告宋永馨涉犯幫助詐欺取財
    罪嫌之事實達於通常一般人不致有所懷疑，而得確信為真實
    之程度，無法使本院形成被告潘冠霖、高志杰、劉文斌確有
    檢察官所指此部分三人以上共同冒用政府機關或公務員名義
    以電子通訊、網際網路等傳播工具對公眾散布而犯詐欺取財
    犯行或被告宋永馨確有檢察官所指幫助詐欺取財犯行之有罪
    心證。此外，復查無其他積極證據足以證明被告潘冠霖、高
    志杰、劉文斌、宋永馨涉有檢察官所指犯行，本件不能證明
    被告潘冠霖、高志杰、劉文斌、宋永馨此部分犯罪，依法自
    應為被告潘冠霖、高志杰、劉文斌、宋永馨此部分無罪之諭
    知。
捌、上訴駁回之理由：
一、原審審理結果，認並無積極證據足資證明被告潘冠霖、高志
    杰、劉文斌有檢察官所指前開三人以上共同冒用政府機關或
    公務員名義以電子通訊、網際網路等傳播工具對公眾散布而
    犯詐欺取財犯行或被告宋永馨有檢察官前開所指幫助詐欺取
    財犯行，而為被告潘冠霖、高志杰、劉文斌、宋永馨此部分
    均無罪之諭知，尚無不合。
二、檢察官上訴意旨略以：
　㈠被告潘冠霖部分：
　　原判決依被告潘冠霖所供承，伊係於105年3月間，加入本案
    詐欺集團，負責機房詐騙工作，並於105年6月至同7月初，
    擔任集團旗下車手，工作內容為領取人頭帳戶、測試帳戶提
    款卡，嗣自同年7月29日起，伊即赴廈門與林昕賢自組集團
    從事機房詐騙，直至同年9月22日等情，並參酌被告潘冠霖
    與林昕賢之出入境資料，而認被告潘冠霖所述原判決附表一
    編號6至24所示之提款，均屬發生於000年0月00日後，與其
    無關等語，應屬真實。然本件被告潘冠霖於詐欺集團內所擔
    任者，究僅係單純之位階較底之車手？抑或屬中、高位階者
    ，而應就各集團成員所實行之全部犯罪行為，均應共同負責
    ？查，依原判決附表一所示，可知被告潘冠霖自任提領贓款
    車手之部分，僅編號25乙件，提領時間為105年6月24日。又
    依證人即共同被告高志杰於105年11月24日後之警詢、偵訊
    及審理時所證：被告潘冠霖為車手頭；『105年7月間』，伊因
    積欠潘冠霖賭債，潘冠霖就介紹伊加入本案詐欺集團做車手
    ，用提款卡去ATM領錢，等領完錢後等消息，晚上再把贓款
    交給潘冠霖，伊所領的贓款，全都親交給潘冠霖，不記得曾
    交給集團其他的人，之後潘冠霖不是把贓款交給「落腮鬍」
    ，就是去匯款等語，是被告潘冠霖所擔任者至少係集團車手
    之管理並負責收水之責，是伊上開所辯僅擔任集團車手一職
    ，且伊只做到105年7月初云云即非可採。參以被告劉文斌於
    偵查中供稱：伊係依指示將附表一所示贓款（即如附表一編
    號14至24）交付被告高志杰後，每日向被告高志杰領取報酬
    等語及於原審審理時證稱：伊於105年6月開始，經由高志杰
    通知拿人頭帳戶的提款卡去領錢，伊收到的錢全部交給高志
    杰，高志杰會拿報酬給伊等語。且被告劉文斌、高志杰經原
    判決認定有罪部分，即包含附表一編號1至24（被告高志杰
    ：如附表一編號1至13、被告劉文斌：附表一編號14至24）
    ，則依被告潘冠霖所任集團車手之出勤管理及收取贓款；被
    告高志杰、劉文斌等所任之提領及交付贓款分工，被告潘冠
    霖自應就附表一編號6至24之三人以上共同詐欺取財罪部分
    ，亦應共同負責。
　㈡被告高志杰部分：
　　查本件起訴書犯罪事實欄就被告高志杰部分記載「潘冠霖與
     真實姓名年籍不詳綽號「萬力」及自稱「王代書」之成年
    男子等詐欺集團成員，共同意圖為自己不法之所有，3人以
    上共同冒用政府機關或公務人員名義，及以電子通訊、網際
    網路等傳播工具，對公眾散布而詐欺取財之犯意聯絡，自10
    5年5月某日起，共組兩岸詐欺集團，…，並吸收『高志杰』、
    劉文斌等人，擔任旗下車手負責領取贓款…由潘冠霖本人或
    以潘冠霖指示『高志杰』、劉文斌前往領取人頭帳戶提款卡等
    物，並進行提款卡領款功能測試，測試成功後旋以微信或易
    信通訊軟體通知「萬力」等詐騙集團成員，機房內之不詳集
    團成員，即撥打電話予附表所示之方采蓁等25人（下稱方采
    蓁等25人），…，致方采蓁等25人陷於錯誤，依詐欺集團成
    員指示，於105年間附表一所示月份日期時間，匯款如附表
    一所示金額至李泓毅等6人提供上開之帳戶內，潘冠霖或『高
    志杰』、劉文斌即前往…自動櫃員機，提領方采蓁等25人遭詐
    騙款項，劉文斌、『高志杰』將當日領得贓款，扣除領取日酬
    3,000元，再將款項上繳潘冠霖…」，又依起訴書附表一所示
    ，被告高志杰僅參與編號1至13之提領贓款之車手部分。準
    此，依起訴書犯罪事實欄及附表一所載，被告高志杰非與潘
    冠霖、「萬力」、「王代書」等共組兩岸詐欺集團者，且依
    附表一所載被告高志杰所參與者，僅為編號1至13之提領贓
    款行為，是就「附表一編號14至25部分」既未見記載被告高
    志杰參與提領贓款行為，則被告高志杰就起訴書附表一編號
    14至25部分，是否為業經起訴即非無疑，原判決就此部分諭
    知無罪，恐有未受請求事項予以裁判之違誤。退步言，縱認
    被告高志杰就附表一編號14至25部分業經起訴，然被告高志
    杰就被告劉文斌所犯附表一編號14至24部分，雖起訴書未認
    被告高志杰係居於車手頭之地位，指示其他車手工作，然依
    被告劉文斌所證，伊係依指示將附表一所示贓款（即編號14
    至24）交付被告高志杰後，每日向被告高志杰領取報酬等語
    ，則被告高志杰就上開被告劉文斌交付之贓款，依被告高志
    杰偵查中所述，伊收取贓款後係交付被告潘冠霖等情，則被
    告高志杰就附表一編號14至24部分，即難謂無須同負共犯之
    責。
　㈢被告劉文斌部分：
　　查，本件起訴書犯罪事實欄就被告劉文斌部分記載「潘冠霖
    與真實姓名年籍不詳綽號「萬力」及自稱「王代書」之成年
    男子等詐欺集團成員，共同意圖為自己不法之所有，3人以
    上共同冒用政府機關或公務人員名義，及以電子通訊、網際
    網路等傳播工具，對公眾散布而詐欺取財之犯意聯絡，自10
    5年5月某日起，共組兩岸詐欺集團，…，並吸收高志杰、『劉
    文斌』等人，擔任旗下車手負責領取贓款…由潘冠霖本人或以
    潘冠霖指示高志杰、『劉文斌』前往領取人頭帳戶提款卡等物
    ，並進行提款卡領款功能測試，測試成功後旋以微信或易信
    通訊軟體通知「萬力」等詐騙集團成員，機房內之不詳集團
    成員，即撥打電話予附表所示之方采蓁等25人（下稱方采蓁
    等25人），…，致方采蓁等25人陷於錯誤，依詐欺集團成員
    指示，於105年間附表一所示月份日期時間，匯款如附表一
    所示金額至李泓毅等6人提供上開之帳戶內，潘冠霖或高志
    杰、『劉文斌』即前往…自動櫃員機，提領方采蓁等25人遭詐
    騙款項，『劉文斌』、高志杰將當日領得贓款，扣除領取日酬
    ，再將款項上繳潘冠霖…」，另依上開起訴書附表一所示，
    被告劉文斌僅參與編號14至24之提領贓款之車手部分。準此
    ，依起訴書犯罪事實欄及附表一所載，被告劉文斌即非與潘
    冠霖、「萬力」、「王代書」等共組兩岸詐欺集團者，且依
    附表一所載被告劉文斌所參與者，僅為編號14至24之提領贓
    款行為，是「附表一編號1至13、25部分」既未見記載被告
    劉文斌參與附表一編號14至24以外之其餘提領贓款行為，或
    記載伊參與該詐騙集團內其他車手提領贓款後之收款、交付
    上游之收水行為，則原判決就未經起訴之「附表一編號1至1
    3、25部分」諭知無罪，恐有未受請求事項予以裁判之違誤
    。
　㈣被告宋永馨部分：
　　本件申辦，即係由某真實姓名年籍不詳「劉齊輝」之人所提
    出數量眾多包含「姜宇」在內之大陸籍人士申請書、護照、
    大陸居民往來臺灣通行證、中華民國臺灣地區入出境許可證
    影本等，據向該門市申請電信門號，且該「劉齊輝」之人並
    未依通常代理申辦程序提出本人及代理人雙方雙證件外及攜
    帶代理人授權書，即屬可疑：再者，被告宋永馨固辯以「卷
    附『劉齊輝』證件、大陸地區人士姜宇電話預付卡申請書、大
    陸居民往來臺灣通行證、中華民國臺灣地區入出境許可證等
    文件，均係證人即台灣大哥大同事劉佩辰提供給伊的，此係
    因原承接上開門號申辦業務之劉佩辰，於105年6月6日適休
    假，所以劉佩辰請伊代為上線辦理前開業務，伊即以劉佩辰
    所提供給伊之前開資料，代劉佩辰上線辦理包括0000000000
    號門號在內之預付卡電話申辦，伊因上線要填代理人，且因
    公司申請書上代理人也是代表用戶所授權代辦之委託書受委
    託人，所以當時代辦人及受託人都寫伊，伊完成即將門號SI
    M卡交予劉佩辰」，是依被告所辯，顯係為圖申辦程序之便
    宜，在未經「劉齊輝」委託其代辦之情形下，將申辦程序應
    注意之審查逕予以捨棄，在明知本件申辦尚屬違常情形下，
    逕自擔任「代理人」，而未向「劉齊輝」之人為查證，自難
    認被告已盡其應盡的審核義務，亦無何防果行為，以杜其弊
    ，是被告宋永馨既可預見如上所述人頭電信門號詐騙被害人
    甚為猖獗等情，然在本件違常申辦下，未為任何防果措施，
    尚難謂其無幫助詐欺取財之未必故意。
三、經查：
　㈠檢察官就被告高志杰、劉文斌涉犯如附表一各編號所示三人
    以上共同冒用政府機關或公務員名義以電子通訊、網際網路
    等傳播工具對公眾散布而犯詐欺取財罪嫌部分均已起訴，業
    經本院論駁如理由壹、一所述，檢察官以被告高志杰就如附
    表一編號14至25所示犯行、被告劉文斌就如附表一編號14至
    24所示犯行未經起訴為由，提起上訴，為無理由。
　㈡又被告高志杰、劉文斌於警詢、偵查及原審審理時之證述分
    別有前後不一之瑕疵，業如前述，則證人即共同被告高志杰
    前開所為被告潘冠霖為本案詐欺集團車手頭，其所提領之詐
    欺款項均係交付予被告潘冠霖等證述；證人即共同被告劉文
    斌前開所為其所提領之詐欺款項均係交付予被告高志杰之證
    述，是否均全然屬實而可採信，本非無疑。況且，被告高志
    杰前開證述，亦與證人林昕賢、曾建唐前開證述及前引之被
    告潘冠霖之出入境資料集中查詢報表所示不符。遑論本案並
    無其他積極證據足以佐證證人即共同被告高志杰、劉文斌前
    開供述之憑信性，本院衡酌本件檢察官所舉前開證據，尚無
    法使本院形成被告潘冠霖、高志杰、劉文斌確有檢察官所指
    三人以上共同冒用政府機關或公務員名義以電子通訊、網際
    網路等傳播工具對公眾散布而犯詐欺取財犯行、被告宋永馨
    確有檢察官前開所指幫助詐欺取財犯行之有罪心證。原判決
    參酌上揭證據資料相互勾稽，詳敘其依憑之證據及認定之理
    由，認被告潘冠霖、高志杰、劉文斌並無此部分三人以上共
    同冒用政府機關或公務員名義以電子通訊、網際網路等傳播
    工具對公眾散布而犯詐欺取財犯行、被告宋永馨並無幫助詐
    欺取財犯行，經核並未悖於經驗及論理法則，本件起訴書所
    列證據及卷內訴訟資料，已經本院逐一論證，參互審酌，仍
    無從獲得被告潘冠霖、高志杰、劉文斌此部分及被告宋永馨
    有罪之心證，尚難遽以前揭推測之詞，而為不利被告潘冠霖
    、高志杰、劉文斌、宋永馨之認定，與證明犯罪所要求之嚴
    格證明程序，須達無合理懷疑之確信程度尚不相當。
　㈢檢察官上訴指摘原判決此部分無罪諭知為不當，僅係就原審
    依職權為證據取捨及心證形成之事項，反覆爭執，復未據提
    出新證據，以實其說，尚屬臆測之詞，難認可採，故檢察官
    上訴為無理由，應予以駁回。
玖、退併辦部分：
　　本案被告劉文斌審理範圍既經原審法院為無罪之諭知，並經
    本院駁回檢察官之上訴，則臺灣臺北地方檢察署檢察官移送
    併辦部分（109年度偵字第10683號）自與本案被告劉文斌審
    理範圍部分不生事實上或實質上之一罪關係，是本案起訴之
    效力即不及於上開移送併辦部分，本院自不得併予審究，應
    予退回由檢察官另為適法之處理。
據上論斷，應依刑事訴訟法第368條，判決如主文。
本案經檢察官吳文琦提起公訴，檢察官蒲心智提起上訴，檢察官
楊淑芬到庭執行職務。
中　　華　　民　　國　　109 　年　　12　　月　　16　　日
                  刑事第二十三庭審判長法  官  許永煌
                                      法  官  黃美文
                                      法  官  雷淑雯
以上正本證明與原本無異。
檢察官如不服本判決應於收受送達後20日內向本院提出上訴書狀
，惟須受刑事妥速審判法第9條限制。其未敘述上訴之理由者，
並得於提起上訴後20日內向本院補提理由書（均須按他造當事人
之人數附繕本）「切勿逕送上級法院」。
刑事妥速審判法第9 條：
除前條情形外，第二審法院維持第一審所為無罪判決，提起上訴
 之理由，以下列事項為限：
一、判決所適用之法令牴觸憲法。
二、判決違背司法院解釋。
三、判決違背判例。
刑事訴訟法第377條至第379條、第393條第1款之規定，於前項案
件之審理，不適用之。
被告不得上訴。
                                      書記官  林立柏
中　　華　　民　　國　　109 　年　　12　　月　　22　　日
 附表一：
編號  被害人 詐騙時間及方式  匯款時間  匯款金額(新臺幣) 匯入帳戶  提領車手；提領時間 1 方采蓁 詐欺集團成員於105年6月18日19時46分，撥打電話予方采蓁，佯裝為雅虎奇摩拍賣客服人員，並向方采蓁偽稱因其之前網路購物有錯誤操作之情形，需由方采蓁至自動櫃員機操作取消等語，方采蓁因而陷於錯誤，依指示操作自動櫃員機而匯款至陳敬方右揭台中商銀帳戶內。 105年6月18日20時45分 2萬9,985元 陳敬方之台中商銀帳戶（帳號000-000000000000） 高志杰；105年6月18日  證據名稱及出處 1.高志杰於警詢中之自白（見偵25613號卷三第468頁）。 2.證人方采蓁於警詢之證述（見偵25613號卷一第141至143頁）。 3.自動櫃員機監視畫面、陳敬方上揭台中商銀帳戶交易明細表（見偵25613號卷一第10、137至139頁）。     2 莊人傑 詐欺集團成員於105年6月18日20時38分，撥打電話予莊人傑，佯裝為動漫網站工作人員，並向莊人傑偽稱因作業疏失錯誤設定重複扣款，需由莊人傑至自動櫃員機操作辦理退款手續云云，致莊人傑陷於錯誤，依指示操作自動櫃員機而匯款至陳敬方右揭台中商銀帳戶內。 105年6月18日21時19分 7,895元 陳敬方之台中商銀帳戶（帳號000-000000000000） 高志杰；105年6月18日  證據名稱及出處 1.高志杰於警詢中之自白（見偵25613號卷三第468頁）。 2.證人莊人傑於警詢之證述（見偵25613號卷一第146至147頁）。 3.自動櫃員機監視畫面、陳敬方上揭台中商銀帳戶交易明細表、中國信託銀行存摺照片（見偵25613號卷一第10、137至139頁；偵9883號卷第72至73頁）。     3 朱俊雄 詐欺集團成員於105年6月16日12時30分，撥打電話予朱俊雄，以「猜猜我是誰」之詐騙方法，佯稱係朱俊雄之友人「施祤昶」而欲向朱俊雄借款，致朱俊雄陷於錯誤匯款3 萬至陳敬方右揭台中商銀帳戶內。 105年6月16日14時3分 3萬元 陳敬方之台中商銀帳戶（帳號000-000000000000）  高志杰；105年6月16日  證據名稱及出處 1.高志杰於警詢中之自白（見偵25613號卷三第468頁）。 2.證人朱俊雄於警詢之證述（見偵25613號卷一第176至177頁）。 3.自動櫃員機監視畫面、陳敬方上揭台中商銀帳戶交易明細表、中信銀行自動櫃員機交易明細（見偵25613號卷一第10頁反面、137至139、178頁）。     4 林珮樺 詐騙集團人員於105年6月18日19時53分，撥打電話予林珮樺，佯裝為網拍客服人，並向林珮樺偽稱因其操作不當誤為分期設定，需由林珮樺至自動櫃員機操作取消分期云云，致林珮樺陷於錯誤，依指示操作自動櫃員機而匯款至陳敬方右揭台中商銀帳戶內。 105年6月18日20時34分 2萬9,985元 陳敬方之台中商銀帳戶（帳號000-000000000000） 高志杰；105年6月18日  證據名稱及出處 1.高志杰於警詢中之自白（見偵25613號卷三第468頁）。 2.證人林珮樺於警詢之證述（見偵25613號卷一第180至181頁）。 3.陳敬方上揭台中商銀帳戶之交易明細表、台新銀行自動櫃員機交易明細、郵政自動櫃員機交易明細（見偵25613號卷一第137至139；偵9883號卷第47頁）。     5 孫潔安 詐欺集團成員於105年6月28日21時50分，撥打電話予孫潔安，佯裝為亞馬遜客服人員，並向孫潔安偽稱因網路系統問題重複下單，導致帳戶重複扣款，需由孫潔安操作自動櫃員機辦理退款手續云云，孫潔安因而陷於錯誤，依指示操作自動櫃員機而匯款至曾玟鳳右揭台灣企銀帳戶內。  105年6月28日22時41分 2萬9,985元 曾玟鳳之台灣企銀帳戶（帳號000-00000000000） 高志杰；105年6月28日    105年6月28日22時45分 2萬9,988元      105年6月28日23時2分 2萬7,985元      105年6月28日23時8分 1,985元     證據名稱及出處 1.高志杰於警詢中之自白（見偵25613號卷三第468頁）。 2.證人孫潔安於警詢之證述（見偵25613號卷二第320至323頁）。 3.自動櫃員機監視畫面、曾玟鳳上揭台灣企銀帳戶交易明細表、聯邦銀行自動櫃員機交易明細（見偵25613號卷一第10頁反面；偵25613號卷二第326、324頁）。     6 徐蜜嬬 詐騙集團人員於105年7月24日21時50分，撥打電話予徐蜜嬬，佯裝為網購客服人，並向徐蜜嬬偽稱其先前網路購物，因簽收包裹時誤簽為分期付款，需由徐蜜嬬至自動櫃員機操作取消分期云云，徐蜜嬬因而陷於錯誤，依指示操作自動櫃員機而匯款至郭怡晶右揭帳戶玉山銀行帳戶內。  105年7月24日22時21分 2萬9,985元 郭怡晶之玉山銀行帳戶（帳號000-0000000000000） 高志杰；105年7月25日    105年7月24日22時56分 2萬9,985元      105年7月25日0時43分 4萬9,985元      105年7月25日0時45分 4萬9,985元    證據名稱及出處 1.高志杰於警詢中之自白（見偵25613號卷三第468頁至反面）。 2.證人徐蜜嬬於警詢之證述（見偵25613號卷二第328至332頁）。 3.自動櫃員機監視畫面、郭怡晶上揭玉山銀行帳戶之交易明細表（見偵25613號卷一第11頁；偵25613號卷二第347至348頁）。     7 劉洛彤 詐騙集團人員於105年7月24日22時1分，撥打電話予劉洛彤，佯裝為郵局營業部專員，並向劉洛彤偽稱其先前在雅虎奇摩拍賣之網路購物，因工作人員操作不當誤為分期設定，需由劉洛彤至自動櫃員機操作取消分期云云，劉洛彤因而陷於錯誤，依指示操作自動櫃員機而匯款至郭怡晶右揭玉山銀行帳戶內。 105年7月24日22時39分 1萬6,012元 郭怡晶之玉山銀行帳戶（帳號000-0000000000000） 高志杰；105年7月24日  證據名稱及出處 1.高志杰於原審訊問時之自白（見原審卷一第110頁反面至111頁）。 2.證人劉洛彤於警詢之證述（見偵25613號卷二第335至336頁）。 3.郭怡晶上揭玉山銀行帳戶之交易明細表、中信銀行自動櫃員機交易明細（見偵25613號卷二第337、347至348頁）。     8 林舒堤 詐欺集團成員於105年7月24日19時59分，撥打電話予林舒堤，佯裝為網購客服人，並向林舒堤偽稱其先前網路購物，因重複訂購，導致帳戶重複扣款，需由林舒堤至自動櫃員機操作操作取消分期云云，林舒堤因而陷於錯誤，依指示操作自動櫃員機而匯款至郭怡晶右揭玉山銀行帳戶內。 105年7月24日23時8分 6,015元 郭怡晶之玉山銀行帳戶（帳號000-0000000000000） 高志杰；105年7月24日  證據名稱及出處 1.高志杰於原審訊問時之自白（見原審卷一第110頁反面至111頁）。 2.證人林舒堤於警詢之證述（見偵25613號卷二第339至340頁）。 3.郭怡晶上揭玉山銀行帳戶之交易明細表、郵政自動櫃員機交易明細（見偵25613號卷二第341、347至348頁）。     9 楊靜芳 詐騙集團人員於105年7月24日21時29分，撥打電話予楊靜芳，偽稱其先前網路購物，因操作不當誤為分期設定，需由楊靜芳至自動櫃員機操作取消分期云云，楊靜芳因而陷於錯誤，依指示操作自動櫃員機而匯款至郭怡晶右揭玉山銀行帳戶內。 105年7月24日23時 2萬9,985元 郭怡晶之玉山銀行帳戶（帳號000-0000000000000） 高志杰；105年7月24日    105年7月24日23時8分 2萬9,985元    證據名稱及出處 1.高志杰於警詢中之自白（見偵25613號卷三第468頁反面）。 2.證人楊靜芳於警詢之證述（見偵25613號卷二第343至345頁）。 3.自動櫃員機監視畫面、郭怡晶上揭玉山銀行帳戶之交易明細表（見偵25613號卷二第347至348頁；偵25613號卷三第482頁）。     10 陳憶茱（已更名為陳子鋅） 詐欺集團成員於105年7月26日21時17分，撥打電話予陳憶茱，佯裝為網拍客服人，並向陳憶茱偽稱其先前網路購物，因重複訂購，導致帳戶重複扣款，需由陳憶茱至自動櫃員機操作辦理退款手續云云，陳憶茱因而陷於錯誤，依指示操作自動櫃員機而匯款至羅雪鳳右揭華南銀行帳戶內。 105年7月26日21時44分  4,567元 羅雪鳳之華南銀行帳戶（帳號000-000000000000） 高志杰；105年7月26日    105年7月26日22時14分 9,015元    證據名稱及出處 1.高志杰於警詢中之自白（見偵25613號卷三第468頁反面）。 2.證人陳憶茱於警詢之證述（見偵25613號卷一第199至200頁）。 3.自動櫃員機監視畫面、羅雪鳳上揭華南銀行帳戶之交易明細表（見偵25613號卷一第11頁反面、196至197頁）。     11 林登貴 詐欺集團成員於105年7月27日11時，撥打電話予林登貴，佯稱係其友人「阿裕」欲向其借款，致林登貴陷於錯誤而匯款30萬元至顏佳柔右揭彰化銀行帳戶內。 105年7月27日12時46分 30萬元 顏佳柔之彰化銀行帳戶（帳號000-00000000000000） 高志杰；105年7月27日  證據名稱及出處 1.高志杰於警詢中之自白（見偵25613號卷三第468頁反面至469頁反面）。 2.證人林登貴於警詢之證述（見偵25613號卷二第220至221頁）。 3.自動櫃員機監視畫面、顏佳柔上揭彰化銀行帳戶之交易明細表、105年7月27日郵政跨行匯款申請書（見偵25613號卷一第12頁；偵25613號卷二第210至215、222頁）。     12 梁奕楷 詐騙集團人員於105年7月29日19時7分，撥打電話予梁奕楷，佯裝為雅虎奇摩拍賣客服人員，並向梁奕楷偽稱其先前網路購物，因系統問題，導致帳戶多扣9,000餘元，需由梁奕楷至自動櫃員機操作辦理退款手續云云，梁奕楷因而陷於錯誤，依指示操作自動櫃員機而匯款至顏佳柔右揭彰化銀行帳戶內。 105年7月29日21時45分 1萬9,980元 顏佳柔之彰化銀行帳戶（帳號000-00000000000000） 高志杰；105年7月29日、7月30日    105年7月29日23時48分 3萬元       105年7月30日0時30分 3萬元    證據名稱及出處 1.高志杰於警詢中之自白（見偵25613號卷三第469頁）。 2.證人梁奕楷於警詢之證述（見偵25613號卷二第217至218頁）。 3.自動櫃員機監視畫面、顏佳柔上揭彰化銀行帳戶之交易明細表（見偵25613號卷一第12頁；偵25613號卷二第210至215頁）。     13 張任廷 詐欺集團成員於105年8月11日21時，撥打電話予張任廷，佯裝為雅虎奇摩拍賣客服人員，並向張任廷偽稱其先之網路購物，因重複訂購，導致帳戶重複扣款，需由張任廷操作自動櫃員機辦理退款手續云云，張任廷因而陷於錯誤，依指示操作自動櫃員機而匯款至陳威誠右揭彰化銀行帳戶內。 105年8月11日23時11分  2萬9,980元  陳威誠之彰化銀行帳戶（帳號000-00000000000000） 高志杰；105年8月11日    105年8月11日23時15分 1萬6,980元    證據名稱及出處 1.高志杰於原審訊問時之自白（見原審卷一第110頁反面至111頁）。 2.證人張任廷於警詢之證述（見偵25613號卷二第254至255頁）。 3.陳威誠上揭彰化銀行帳戶之交易明細表（見偵25613號卷二第239頁）。     14 林稚庭 詐欺集團成員於105年9月10日10時30分，撥打電話予林稚庭，佯裝為警員及檢察官，並向林稚庭偽稱要求轉帳以利調查洗錢等語，並以LINE傳送傳票及扣押凍結令之偽造公文書3紙，林稚庭因而陷於錯誤，依指示操作自動櫃員機而匯款至陳美惠右揭彰化銀行帳戶內。 105年9月10日14時23分 16萬元 陳美惠之彰化銀行帳戶（帳號000-00000000000000） 劉文斌；105年9月10日  證據名稱 1.劉文斌於警詢中之自白（見偵23368號卷第157頁反面；偵25613號卷三第502頁反面）。 2.證人林稚庭於警詢之證述（見偵25613號卷二第296至299頁）。 3.自動櫃員機監視畫面、陳美惠上揭彰化銀行存摺存款帳號資料、交易明細表、存款憑條（見偵25613號卷二第292至294、300頁；偵25613號卷三第488頁）。     15 張祐瑄 詐欺集團成員於105年9月8日10時34分，撥打電話予張祐瑄，佯稱係其友人「蔡學儒」欲向其借款，致張祐瑄陷於錯誤而匯款15萬元至陳美惠右揭彰化銀行帳戶內。 105 年9月8日13時3分 15萬元 陳美惠之彰化銀行帳戶（帳號000-00000000000000） 劉文斌；105年9月8日  證據名稱及出處 1.劉文斌於警詢中之自白（見偵25613號卷三第501頁反面）。 2.證人張祐瑄於警詢之證述（見偵25613號卷二第306至307頁）。 3.自動櫃員機監視畫面、陳美惠上揭彰化銀行存摺存款帳號資料、交易明細表、郵政跨行匯款申請書（見偵25613號卷一第12頁反面；偵25613號卷二第292至294、309頁）。     16 林啟堂 詐欺集團成員於105年9月9日20時9分及同年月10日11時16分，撥打電話予林啟堂，佯稱係其堂弟「林宏彬」欲向其借款，致林啟堂陷於錯誤而匯款30萬元至陳美惠右揭渣打銀行帳戶內。 105年9月10日11時30分  20萬元 陳美惠之渣打銀行帳戶（帳號000-00000000000000）  劉文斌；105年9月10日    105年9月10日15時13分  10萬元    證據名稱及出處 1.劉文斌於偵查及原審訊問中之自白（見偵25613號卷三第573至574頁；原審卷一第108頁反面）。 2.證人林啟堂於警詢之證述（見偵25613號卷二第311至313頁）。 3.陳美惠上揭渣打銀行帳戶交易明細表、匯款申請書回條（見偵25613號卷二第290、315頁）。     17 蔡致皓 詐騙集團人員於105年9月17日21時38分，撥打電話予蔡致皓，佯裝為HITO本舖客服人，並向蔡致皓偽稱因其操作不當誤為分期設定，需由蔡致皓至自動櫃員機操作取消分期云云，致蔡致皓陷於錯誤，依指示操作自動櫃員機而匯款至李佳諭右揭第一銀行、玉山銀行、聯邦銀行帳戶帳戶內。 105年9月17日22時33分 985元  李佳諭之第一銀行帳戶（帳號000-00000000000）、玉山銀行帳戶（000-0000000000000） 、聯邦銀行帳戶（000-000000000000） 劉文斌；105年9月17日    105年9月17日22時45分 2萬9,988元      105年9月17日23時4分 1萬9,985元      105年9月17日23時5分 9,985元       105年9月17日23時27分  9,985元    證據名稱 1.劉文斌於警詢中之自白（見偵23368號卷第159頁；偵25613號卷三第502頁）。 2.證人蔡致皓於警詢之證述（見偵25613號卷二第350至353頁）。 3.自動櫃員機監視畫面、李佳諭上揭第一銀行、玉山銀行、聯邦銀行帳戶之交易明細表（見偵25613號卷一第13頁；偵25613號卷二第373、377至378、384頁）。     18 楊定承 詐騙集團人員於105年9月17日18時，撥打電話予楊定承，佯裝為國家音樂廳兩廳院工作人員，並向楊定承偽稱其先前購買之歌劇表演門票，因工作人員操作不當而重複訂購，需由楊定承至自動櫃員機操作取消分期云云，楊定承因而陷於錯誤，依指示操作自動櫃員機而匯款至李佳諭右揭聯邦銀行帳戶內。 105年9月17日19時51分 2萬9,985元 李佳諭之聯邦銀行帳戶（000-000000000000） 劉文斌；105年9月17日  證據名稱及出處 1.劉文斌於偵查及原審訊問中之自白（見偵25613號卷三第573至574頁；原審卷一第108頁反面）。 2.證人楊定承於警詢之證述（見偵25613號卷二第356至358頁）。 3.李佳諭上揭聯邦銀行帳戶之交易明細表（見偵第25613號卷二第384頁）。     19 楊立伃 詐欺集團成員於105年9月17日20時50分，撥打電話予楊立伃，佯裝為網路賣家，並向楊立伃偽稱其先之網路購物，因工作人員操作不當重複訂購，導致帳戶重複扣款，需由楊立伃操作自動櫃員機辦理退款手續云云，楊立伃因而陷於錯誤，依指示操作自動櫃員機而匯款至李佳諭右揭第一銀行帳戶內。 105年9月17日21時50分 7,445元  李佳諭之第一銀行帳戶（帳號000-00000000000） 劉文斌；105年9月17日    105年9月17日21時52分 9,281元    證據名稱及出處 1.劉文斌於警詢中之自白（見偵23368號卷第158頁反面）。 2.證人楊立伃於警詢之證述（見偵25613號卷二第360至362頁）。 3.李佳諭上揭第一銀行帳戶之交易明細表（見偵25613號卷二第377至378頁）。     20 陳立原 詐騙集團人員於105年9月17日21時28分，撥打電話予陳立原，佯裝為網路賣家，並向陳立原偽稱其先之網路購物，因工作人員操作不當重複訂購，導致帳戶重複扣款，需由陳立原操作自動櫃員機辦理退款手續云云，陳立原因而陷於錯誤，依指示操作自動櫃員機而匯款至李佳諭右揭第一銀行帳戶內。 105年9月17日22時17分 1萬1,985元 李佳諭之第一銀行帳戶（帳號000-00000000000） 劉文斌；105年9月17日  證據名稱及出處 1.劉文斌於警詢中之自白（見偵25613號卷三第502頁）。 2.證人陳立原於警詢之證述（見偵25613號卷二第364至366頁）。 3.自動櫃員機監視畫面、李佳諭上揭第一銀行帳戶之交易明細表（見偵1820號卷第49頁；偵25613號卷二第377至378頁）。     21 朱韻如 詐欺集團成員於105年9月17日15時至16時，撥打電話予朱韻如，佯稱其先前之購物，因超商店員操作錯誤重複訂購，導致帳戶重複扣款，需由朱韻如至自動櫃員機操作辦理退款手續云云，朱韻如因而陷於錯誤，依指示操作自動櫃員機而匯款至李佳諭右揭永豐銀行帳戶內。 105年9月17日15時53分  87,922元 李佳諭之永豐銀行帳戶（000-00000000000000） 劉文斌；105年9月17日    105年9月17日15時57分 200元    證據名稱及出處 1.劉文斌於警詢中之自白（見偵25613號卷三第502頁）。 2.證人朱韻如於警詢之證述（見偵25613號卷二第368至370頁）。 3.自動櫃員機監視畫面、李佳諭上揭永豐銀行帳戶之交易明細表（見偵25613號卷一第13頁反面；偵25613號卷二第381頁）。     22 楊沇穎 詐欺集團成員於105年9月17日15時20分，撥打電話予楊沇穎，佯裝為弘昌模型工作人員，並向楊沇穎偽稱其先之網路購物，因工作人員操作不當重複訂購，導致帳戶重複扣款，需由楊沇穎操作自動櫃員機辦理退款手續云云，楊沇穎原因而陷於錯誤，依指示操作自動櫃員機而匯款至李佳諭右揭中國信託銀行帳戶內。 105年9月17日16時9分 2萬9,989元 李佳諭之中國信託銀行帳戶（000-000000000000） 劉文斌；105年9月17日  證據名稱及出處 1.劉文斌於偵查及原審訊問中之自白（見偵25613號卷三第573至574頁；原審卷一第108頁反面）。 2.證人楊沇穎於警詢之證述（見偵1820號卷第30至31頁）。 3.自動櫃員機監視畫面、李佳諭上揭中國信託銀行帳戶之交易明細表、台新銀行自動櫃員機交易明細（見偵25613號卷三第655頁；偵1820號卷第22至29、33頁）。     23 沈毓宣 詐騙集團人員於105年9月17日22時2分，撥打電話予沈毓宣，佯裝為HITO本舖客服人，並向沈毓宣偽稱因工作人員操作不當誤為分期設定，需由沈毓宣至自動櫃員機操作取消分期云云，致沈毓宣陷於錯誤，依指示操作自動櫃員機而匯款至李佳諭右揭中國信託銀行帳戶帳戶內。 105年9月17日22時2分 2萬9,987元 李佳諭之中國信託銀行帳戶（000-000000000000） 劉文斌；105年9月17日  證據名稱及出處 1.劉文斌於偵查及原審訊問中之自白（見偵25613號卷三第573至574頁；原審卷一第108頁反面）。 2.證人沈毓宣於警詢之證述（見偵1820號卷第40至41頁）。 3.自動櫃員機監視畫面、李佳諭上揭中國信託銀行帳戶之交易明細表（見偵1820號卷第22至29、50頁）。     24 馬瑞力 詐欺集團成員於105年8月31日11時32分，撥打電話予馬瑞力，佯稱係其友人「林澤信」欲向其借款，致馬瑞力陷於錯誤而匯款共計12萬元至何湘龍右揭郵局帳戶內。 105年9月1日14時17分 10萬元  何湘龍之郵局帳戶（帳號000-00000000000000） 劉文斌；105年9月1日    105年9月1日15時8分  2萬元    證據名稱及出處 1.劉文斌於警詢中之自白（見偵25613號卷三第501頁反面至502頁）。 2.證人馬瑞力於警詢之證述（見偵25613號卷二第387至390頁）。 3.自動櫃員機監視畫面、何湘龍上揭郵局帳戶之交易明細表、郵政匯款單（見偵25613號卷一第12頁反面；偵25613號卷二第392頁；偵22113號卷第143頁）。     25 黃石定 詐欺集團成員於105年6月23日12時，撥打電話予黃石定，佯稱係其友人「李泰坤」欲向其借款，致黃石定陷於錯誤而匯款10萬元至牛詠康右揭郵局帳戶內。 105年6月23日12時24分 10萬元 牛詠康之郵局帳戶（帳號000-00000000000000） 潘冠霖；105年6月24日  證據名稱及出處 1.潘冠霖於警詢、偵查及原審訊問時之自白（見偵22113號卷第14頁反面、72至73頁反面；聲羈字第308號卷第4頁）。 2.證人黃石定於警詢之證述（見偵25613號卷二第394至395頁）。 3.牛詠康上揭郵局帳戶之交易明細表、105年6月23日郵政跨行匯款申請書（見偵25613號卷二第396、398頁）。     

附表二：
編號 被害人/告訴人 詐騙時間及方式 匯款或交付財物時間、地點  匯款金額或交付之財物（　新臺幣） 匯款時所匯入之帳戶  1 宋寶華 詐欺集團成員於105年8月19日16時至同年9月8日止，撥打電話予宋寶華，分別佯裝為高雄榮民總醫院櫃臺人員、高雄巿政府警察局警員及士林地方檢察官，向宋寶華偽稱其證件遭人冒用詐領理賠金，又誆稱其涉嫌刑事案件要監管其帳戶云云，宋寶華因而陷於錯誤，除依指示匯款至另案被告彭康政所有國泰世華銀行館前分行外（業經本院另案審結），並匯如右所示款項至劉文斌所有右揭渣打銀行帳戶內。 105年8月24日11時38分、臺灣銀行松山分行 85萬元（經劉文斌提領者，為經匯入中之60萬元） 劉文斌戶名之渣打銀行帳戶（000-00000000000000） 2 李聖良陳雅芳 詐欺集團成員於105年8月22日11時許、同年月25日11時許撥打電話予李聖良，以「猜猜我是誰」之詐騙方法，佯稱係李聖良之友人「沈金川」，因亟需用錢而欲向李聖良借款，致李聖良陷於錯誤，遂要求其員工陳雅芳與之聯繫，陳雅芳旋依指示匯款10萬元至劉文斌右揭渣打銀行帳戶內。 105年8月25日14時27分、中華郵政佳里郵局 10萬元 劉文斌戶名之渣打銀行帳戶（000-000000000）  3 閔如北 詐欺集團成員於105年8月26日12時4分，撥打電話予閔如北，以「猜猜我是誰」之詐騙方法，佯稱係閔如北友人「五百」，因亟欲需用錢而欲向閔如山北借款，致閔如北陷於錯誤而依指示匯款15萬元至劉文斌右揭渣打銀行帳戶內。 105年8月26日13時12分、渣打國際商業銀行北屯分行  15萬元 劉文斌戶名之渣打銀行帳戶（000-000000000） 4 楊碧華 詐欺集團成員於105年9月6日9時，撥打電話予楊碧華，佯裝為中華電信人員、警員及檢察官，並向楊碧華偽稱其涉犯刑事案件，須交出名下所有金融帳號，並將金融卡放至臺北教師會館旁之停車格，否則將限制其出境等語，楊碧華因而陷於錯誤，依指示交付示交付中華郵政、土地銀行、國泰世華銀行帳戶之金融卡及密碼，俟由詐欺集團成員劉文斌取走並將楊碧華上開帳戶內款項提領一空。 105年9月6日11時許、臺北教師會館旁之停車場 ⒈楊碧華所有之中華郵政台北南海郵局帳戶之金融卡及密碼（於105年9月6日11時50分、51分、52分各遭提領6萬元、6萬元、3萬元。 ⒉楊碧華所有之國泰世華商業銀行帳戶之金融卡及密碼、於105年9月6日11時58分、59分、12時、12時1分3秒、46秒各遭提領2萬元、2萬元、2萬元、2萬元、2萬元。 ⒊楊碧華所有之臺灣土地銀行西三重分行帳戶之金融卡及密碼於105年9月6日12時12分、13分、14分各遭提領2萬元、2萬元、1萬2,900元。  

附表三：提供人頭帳戶涉犯幫助詐欺之被告及其帳戶資料
編號 被告 提供時間 提供地點 帳戶   1 李泓毅 105年5月25日 新北市蘆洲區 中國信託銀行000-000000000000    2  陳敬方  105年6月8日  彰化縣溪湖鎮  台中商業銀行0000-00000000000   3  顏佳柔  105年7月25日  臺中市北區  彰化商業銀行000-00000000000000   4  陳威誠  105年8月10日  臺中市西屯區  彰化商業銀行000-00000000000000   5 陳美惠 105年9月6日 桃園市平鎮區 彰化商業銀行000000-00000000000000     渣打國際銀行000-00000000000000   6  羅雪鳳  105年7月26日  高雄市  華南商業銀行000-000000000000